【裁判字號】    91,訴,829
【裁判日期】    920829
【裁判案由】    強盜
【裁判全文】
臺灣高雄地方法院刑事判決                        九十一年度訴字第八二九號
    公  訴  人  臺灣高雄地方法院檢察署檢察官
    被      告  甲○○
    選任辯護人  徐豐明律師
    被      告  丙○○
    右  一  人
    指定辯護人  本院公設辯護人  戊○○
右列被告等因強盜等案件，經檢察官提起公訴（九十年度偵字第一二八六四號、第一
六六二九號、九十一年度偵字第二八一一號），本院判決如左：
    主  文
甲○○共同販賣第一級毒品，未遂，處有期徒刑柒年貳月，第一級毒品海洛因壹包（
驗後淨重零點壹壹公克）沒收銷燬之；又共同以脅迫妨害人行使權利，處有期徒刑壹
年貳月，壹字型螺絲起子壹支沒收。應執行有期徒刑捌年貳月，扣案之第一級毒品海
洛因壹包（驗後淨重零點壹壹公克）沒收銷燬之，壹字型螺絲起子壹支沒收。
丙○○共同販賣第一級毒品，未遂，累犯，處有期徒刑柒年肆月，第一級毒品海洛因
壹包（驗後淨重零點壹壹公克）沒收銷燬之；又共同以脅迫妨害人行使權利，累犯，
處有期徒刑壹年貳月，壹字型螺絲起子壹支沒收。應執行有期徒刑捌年肆月，扣案之
第一級毒品海洛因壹包（驗後淨重零點壹壹公克）沒收銷燬之，壹字型螺絲起子壹支
沒收。
    事  實
一、丙○○曾於民國八十七年間因竊盜案件，經本院判處有期徒刑七月確定，並於八
    十七年十月九日執行完畢。
二、甲○○與丙○○共同意圖牟取不法之利益，並基於販賣第一級毒品海洛因之犯意
    聯絡，以丙○○所有委由不知情之張東洲申請之0000000000號之行動
    電話作為販賣毒品之聯絡工具，並化名為「十三姨」，因蘇偉興於九十年六月十
    四日凌晨一時許，為警查獲施用第一級毒品犯行後（由檢察官另案偵辦），向警
    員供稱其所施用之第一級毒品海洛因係以其所有之0000000000號行動
    電話撥打至綽號「十三姨」0000000000號之行動電話聯絡後而約定地
    點交易，蘇偉興乃於同（十四）日中午十二時許，配合警方查緝而撥打丙○○所
    使用0000000000號之行動電話與丙○○聯絡，佯稱欲向其購買第一級
    毒品海洛因，並於電話中與丙○○約定同（十四）日下午二時三十分在高雄縣大
    寮鄉○○○路麥當勞速食店前門口交易，故丙○○乃於雙方約定之時間，由甲○○騎乘車號ＧＪ五—六一七號之機車搭載丙○○，丙○○並持海洛因一小包（驗
    後淨重零點一一公克）與乘坐於由員警所喬裝為司機之計程車內之蘇偉興以新台
    幣（以下同）一千元之代價進行交易，並為埋伏於現場之員警當場查獲，而販賣
    未遂，並扣得丙○○所有供販賣用之毒品海洛因一包（驗後淨重零點一一公克）
    。
三、甲○○、丙○○二人與丁○○均係同學關係，於九十年四月十日下午四時三十分
    許，甲○○與綽號「小賴」不詳姓名之成年男子，因向丁○○索取金錢未果，竟
    以言語脅迫丁○○帶他們到家中，否則擬動手毆打丁○○，丁○○遂帶甲○○及
    「小賴」至高雄縣鳳山市○○路四二二巷二六弄十七之二號三樓住處。甲○○、
    綽號「小賴」之男子一同進入丁○○家中後，適丙○○打電話聯絡甲○○，「小
    賴」即離開載丙○○前來，三人竟基於以脅迫妨害丁○○行使權利之犯意聯絡，
    推由丙○○、「小賴」二人於客廳看守丁○○，並以喝令丁○○坐在客廳不要動
    ，否認要打伊之脅迫方式，使丁○○不敢阻止甲○○在屋內搜取財物，而由甲○○則持其所有之壹字型螺絲起子，撬開丁○○之母乙○○房門，取得存錢筒一個
    、金項鍊一條、金戒指二個、行動電話二支及三萬元，導致丁○○無法行使對該
    屋內財產行使權利。嗣丁○○之母親返家後發現屋內財物遭人取走，而報警循線
    查獲，並扣得甲○○所有之壹字型螺絲起子一支。
四、案經高雄市政府三民第二分局及高雄縣政府警察局鳳山分局分別移送臺灣高雄地
    方法院檢察署檢察官偵查起訴。
    理  由
一、訊之被告甲○○、丙○○均矢口否認有何右揭以脅迫妨害被害人丁○○行使權利
    及著手販賣第一級毒品海洛因予蘇偉興之犯行，被告甲○○辯稱：我與丁○○是
    朋友，不可能對丁○○脅迫而取其財物，是丁○○欠我錢，約我去他家拿錢，到
    他家後，他說他媽媽房間有錢，叫我進去拿，房門鎖著，我叫丁○○拿螺絲起子
    給我，我把門撬開，拿了一個存錢筒、金項鍊一條、手機、現金數百元，是我與
    丁○○進去拿的，丙○○與小賴在客廳云云；被告丙○○辯稱：甲○○打電話給
    我，叫我去丁○○家樓下載他，我到丁○○家樓下時，甲○○與小賴就下樓了，
    我沒有進去屋內云云。又被告甲○○、丙○○固坦承於九十年六月十四日下午二
    時三十分許，在高雄縣大寮鄉○○○路麥當勞速食店門口為警逮捕一情，惟矢口
    否認係有何販賣第一級毒品海洛因予蘇偉興之犯行，被告甲○○辯稱：當天我載
    丙○○經過鳳林路，被一部廂型車撞到，0000000000號是張東洲申請
    之行動電話，不是我的，那毒品是我們自己要施用的，放在丙○○身上云云，被
    告丙○○則辯稱：我手上拿的毒品是我自己要施用的，當時剛好要拿海洛因回家
    吃，停紅燈被一部廂型車撞到云云。
二、經查：
（一）蘇偉興於九十年六月十四日凌晨一時許，因施用第一級毒品為警查獲後，向警
      員供稱其所施用之第一級毒品海洛因係以其所有之0000000000號行
      動電話撥打至綽號「十三姨」0000000000號之行動電話聯絡後而約
      定地點交易，蘇偉興乃於同（十四）日中午十二時許，配合警方查緝而撥打0
      000000000號之行動電話與綽號「十三姨」之人聯絡，佯稱欲向其購
      買第一級毒品海洛因，並於電話中約定同（十四）日下午二時三十分在高雄縣
      大寮鄉○○○路麥當勞速食店前門口交易，而被告甲○○騎乘車號ＧＪ五—六
      一七號機車搭載丙○○於前開約定之時間，到該麥當勞速食店門口，由丙○○
      交付海洛因一小包與乘坐於由員警所喬裝為司機之計程車內之蘇偉興以一千元
      之代價進行交易，並為埋伏於現場之員警當場查獲之事實，業據證人蘇偉興於
      警訊中供稱：我施用的毒品是向一位綽號「十三姨」之人購買，真實姓名不知
      道，其聯絡電話為0000000000號，今天（指十四日）中午十二時左
      右我以我所有行動電話0000000000號打電話0000000000
      給十三姨，並於下午十三時許配合警方以釣魚方式誘捕毒販，我們是約在高雄
      大寮鳳林路麥當勞門口前交易，約十四時三十分左右，警方與我乘坐警方租用
      之計程車在麥當勞門口前等候，當時由二名男子共乘一部機車前來交易，該機
      車停於計程車旁問我是否找十三姨，我說是，我於是照警方指示拿出一千元給
      該男子‧‧就是現在貴組接受警方偵訊的二名男子等語（九十年六月十四日警
      訊筆錄。又承辦本案之高雄市政府警察局三民第二分局警員黃金淦於偵訊中結
      證：是蘇偉興被查獲時表示係向他人購買毒品，約了二、三次，最後約在麥當
      勞，我看到甲○○把毒品交給丙○○，丙○○坐後座，蘇偉興坐在車內，丙○○已將毒品交給蘇偉興，但錢掉在地上，丙○○當場被捕，甲○○逃逸，約定
      的地點是丙○○決定的，張東洲並沒有在交易現場出現等語（偵卷第四十七、
      四十八頁）；證人即喬裝為計程車司機之員警林志強於偵訊中亦結證：那天我
      開計程車，他們約在麥當勞前，前方並無紅綠燈，過不久丙○○及甲○○即騎
      機車來，並拿毒品給蘇偉興，蘇偉興坐在車後右方，搖下車窗並手持一千元表
      示欲買毒品，此時甲○○後載丙○○騎機車過來，停在計程車右後方，並拿出
      一包東西給蘇偉興，蘇偉興交付一千元，我看蘇偉興已取得毒品，立即開車門
      捉人，在出發時有叫蘇偉興打0000000000號電話，途中亦聯絡多次
      ，在麥當勞時，甲○○騎乘之機車就停在計程車旁，並拿一包毒品給蘇偉興等
      語（偵卷第五十四、五十五頁、六十一頁）；證人即警員楊勝雄於偵訊中亦結
      證：先查獲蘇偉興，蘇偉興表示毒品是向十三姨買的，係以其所有00000
      00000號手機打到0000000000號十三姨之手機，以此方法買毒
      品，當天近十二時我們請蘇偉興打電話給十三姨，先約在鳳山市小騎士速食店
      ，十三姨未出現，後又約在大寮鄉○○○路麥當勞，我們用偽裝之計程車，交
      待蘇偉興坐在計程車後方，在麥當勞等了約十幾分鐘，甲○○載丙○○直接衝
      過路面，靠近計程車，並停在計程車旁，有看見蘇偉興與他們說話，林志強先
      抓到丙○○，甲○○騎車欲逃逸，被我們抓到等語（偵卷第六十至六十二頁）
      。此外，蘇偉興使用之0000000000號行動電話，確曾於九十年六月
      十四日十二時四十五分至同日十四時二十二分之間，有多達十通之通話紀錄，
      此有台灣大哥大股份有限公司通聯紀錄一份及通聯紀錄分析一覽表一份在偵卷
      可按，足認蘇偉興與丙○○二人間之電話往來，甚為頻繁，益徵蘇偉興於警訊
      中對購毒過程之證詞，與事實相符，自可採為認定事實之證據。
（二）前開0000000000號之行動電話，申請人雖為張東洲（經檢察官另為
      不起訴處分），有臺灣大哥大股份有限公司0000000000號行動電話
      之通聯記錄一紙在卷足憑，然張東洲於檢察官偵查中結證：00000000
      00號電話我在光遠路的臺灣大哥大公司辦好後，即交給丙○○使用，是我和
      丙○○一起去辦的等語（偵卷第四十四頁、四十八頁、五十五頁、六十二頁反
      面）；丙○○於警訊中亦自承：我與張東洲是在九十年四、五月份一起到高雄
      縣鳳山市○○路，臺灣大哥大門市所申請等語。是0000000000號行
      動電話應為丙○○所使用之事實，亦堪認定。
（三）此外，復有第一級毒品海洛因一包（驗後淨重零點一一公克）扣案可資佐證。
      而該一包海洛因經送法務部調查局檢驗，確係海洛因，亦有該局九十年十月三
      日（九○）陸（一）00000000號鑑定通知書一紙附審卷可憑，足見被
      告甲○○、丙○○所共同販賣予蘇偉興，確係海洛因無訛。
（四）另證人蘇偉興於偵訊及本院審理中改稱：不認識被告二人，我沒有打過000
      0000000號行動電話給十三姨之人云云。然查，蘇偉興於本院訊問時坦
      承0000000000號行動電話為其所有，而該電話確曾於九十年六月十
      四日十二時四十五分至同日十四時二十二分之間，有多達十通之通話紀錄，此
      有台灣大哥大股份有限公司通聯紀錄一份及通聯紀錄分析一覽表一份在偵卷可
      按，足認蘇偉興確有撥打前開丙○○所使用之電話連繫買賣海洛因事宜，是證
      人蘇偉興，事後翻異前詞，改為有利於被告二人之證詞，無非係迴護被告之詞
      ，不足採信，應認證人蘇偉興於警訊中所為之證述，係屬真實，而可採信。
（五）綜上所陳，被告甲○○、丙○○所辯，顯係卸責之詞，不足採信，是本件事證
      明確，被告甲○○、丙○○右揭著手販賣海洛因予蘇偉興，尚未得手即為警查
      獲而未遂，其等犯行洵堪認定。
三、被告甲○○、丙○○與綽號「小賴」之男子於前開時間進入丁○○家中，推由丙○○、「小賴」二人於客廳看守丁○○，並喝令丁○○在客廳不要動，使丁○○
    不敢阻止甲○○在屋內搜取財物，而由甲○○則持其所有之壹字型螺絲起子，撬
    開丁○○之母乙○○房門，取得存錢筒一個、金項鍊一條、金戒指二個、行動電
    話二支及三萬元等事實，業據丁○○於警、偵訊及本院訊問時指訴明確，被告甲○○於偵訊及本院訊回時亦坦承於前開時間，夥同丙○○及「小賴」在丁○○家
    中取走存錢筒一個、金項鍊一條、金戒指二個、行動電話二支及三萬元等事實不
    諱，且被告甲○○於警訊中坦承由「阿華」（指丙○○）、「小賴」共同看守丁○○，伊進入丁○○母親房間搜取財物之情，於警訊錄音帶均有全程錄音，且製
    作筆錄時，甲○○家長王兆輝亦有到場，足見其於警訊中所為之供述均係出於自
    由意志無疑。況丁○○與甲○○、丙○○均是自國小即認識之朋友，丁○○於警
    訊中亦因與丙○○有交情，並覺得丙○○對伊不錯，而未供出丙○○亦涉犯本件
    犯行等情，亦據丁○○於偵訊中陳明（九十年度偵字第一二八六四號卷第二十七
    、二十八頁），是丁○○顯無設詞誣陷被告甲○○、丙○○之理，且丁○○指訴
    被告甲○○、丙○○及小賴等人在其家中搜取財物之情節，亦與甲○○於警訊中
    所自白之情節，大致相符，丁○○前開指訴，與事實相符，自可採為認定事實之
    證據。又丁○○於警、偵訊中迭稱被告甲○○、丙○○以言語恐嚇，並要求丁○○在客廳坐著不要亂動，否則就要打伊，但並未實際毆打或綑綁伊等情，亦據丁○○於警、偵訊中陳述明確。丁○○於本訊問時亦結證：丙○○在客廳陪我聊天
    ，並說只要好好待在客廳就不會打我，並沒有其他動作，也沒有押著我等語在卷
    （本院九十一年九月二日訊問筆錄），堪認被告甲○○、丙○○固有以言詞脅迫
    丁○○，惟尚未達到使丁○○不能抗拒之程度，亦堪認定。此外，復有被告甲○○所有之螺絲起子一支扣案可資佐證。被告甲○○、丙○○前開所辯，與證人丁○○之陳述不符，亦與被告甲○○於警訊、偵之供述不符，顯係事後避重就輕之
    詞不足採取。被告甲○○、丙○○右揭以脅迫妨害人行使權利之犯行，事證已臻
    明確，犯行堪以認定。
四、按「行為人如原即具有販賣營利之犯罪決意，雖係遭警設計誘捕致事實上不能真
    正完成賣出時，因行為人原即有販賣毒品之意思，客觀上其事先又已販入毒品並
    著手於販賣之行為，自仍應成立販賣未遂罪，此與行為人原本無販賣營利之犯罪
    決意，因調查犯罪之人之引誘或教唆始起意販賣，即學理上所謂『陷害教唆』之
    情形有別。」（最高法院九十年度臺上字第四二三七號判決參照）。被告甲○○
    、丙○○為警查獲當日，雖亦有販賣毒品予蘇偉興之意，然蘇偉興係出於警員授
    意而虛稱購買，並無買受真意，核被告甲○○、丙○○此部份犯行係犯毒品危害
    防制條例第四條第五項、第一項之販賣第一級毒品未遂罪，公訴人認被告二人係
    犯毒品危害防制條例第四條第一項之罪，尚有誤會。又被告甲○○、丙○○以脅
    迫妨害丁○○行使權利，核其等所為係犯刑法第三百零四條第一項之強制罪。按
    刑法上之強盜罪，之強暴、脅迫，以在客觀上對於人之身體及自由確有侵害行為
    為必要，若被告並未實施此項行為，僅因他人主觀上之畏懼，不敢出而抵抗，任
    其取物以去者，尚不能謂與強盜罪之要件相符，又強盜罪之構成，以其所實施之
    強暴、脅迫，已達於使人不能抗拒之程度為必要，倘其取物手段雖屬不法，而尚
    未使人至於不能抗拒者，尚難以強盜罪論擬（最高法院二十七年上字第一七二二
    號、二十九年上字第三○○六號判例參照）。查證人丁○○迭於警、偵訊及本院
    訊問時證稱：被告甲○○、丙○○僅以言語恐嚇，並要求伊在客廳坐著不要亂動
    ，否則就要打伊，但並未實際毆打或綑綁伊，丙○○在客廳陪我聊天，並說只要
    好好待在客廳就不會打我，並沒有其他動作，也沒有押著我等語，再參以被告甲○○、丙○○與丁○○均是自國小即認識之朋友，丁○○於警訊中亦因與丙○○
    有交情，並覺得丙○○對伊不錯，而未供出丙○○亦涉犯本件犯行等情，亦據丁○○於偵訊中陳明（九十年度偵字第一二八六四號卷第二十七、二十八頁），顯
    然丁○○尚未達於不能抗拒之程度，是被告甲○○、丙○○之行為與刑法強盜罪
    之犯罪構成要件有間，公訴人認被告應係構成刑法第三百三十條第一項之加重強
    盜罪，尚有誤會，惟起訴之基本社會事實同一，爰依法變更起訴法條。被告甲○○、與丙○○就販賣第一級毒品未遂罪；被告甲○○、丙○○與綽號「小賴」之
    成年男子間就強制罪，各有犯意之聯絡，行為之分擔，均為共同正犯。被告甲○○、丙○○持有海洛因後進而販賣，其持有之低度行為應為販賣之高度行為所吸
    收，不另論以該持有第一級毒品之罪。被告甲○○、丙○○已著手於販賣第一級
    毒品行為之實施，而未遂，均應依刑法第二十六條前段規定按既遂犯之刑減輕之
    。被告甲○○、丙○○所犯上開二罪，犯意各別、罪質各異，行為互殊，犯罪構
    成要件不同，均應分論併罰。末查，被告丙○○曾於八十七年間因竊盜案件，經
    本院判處有期徒刑七月確定，並於八十七年十月九日執行完畢之事實，有臺灣高
    等法院被告全國前案紀錄表及臺灣高雄地方法院檢察署刑案資料查註紀錄表各一
    份在卷可稽，其於刑之執行完畢，五年以內再犯本件有期徒刑以上之罪，均為累
    犯，依刑法第四十七條規定各加重其刑，惟所犯販賣第一級毒品罪，法定刑無期
    徒刑及死刑，依法不得加重，僅就所犯強制罪部分加重之。爰審酌被告甲○○、
    丙○○犯罪之動機、目的係為牟利而共同販賣毒品予他人，嚴重危害國民身體健
    康及社會風氣，犯罪惡性非輕，惟其販毒規模非重大，及夥同「小賴」以脅迫方
    式妨害丁○○行使權利，並取走丁○○家中財物，行為誠屬不該，惟念被告二人
    與丁○○均屬舊識，丁○○於本院審理中之亦陳明願意原諒被告二人等一切情狀
    ，就被告二人所犯上開二罪，各量處如主文所示之刑，並定其應執行之刑。扣案
    之海洛因壹包（驗後淨重零點一一公克），係查獲之毒品，應依毒品危害防制條
    例第十八條第一項前段諭知沒收銷燬之；另扣案之螺絲起子，係被告甲○○所有
    供犯強制罪所用之物，依刑法第三十八條第一項第二款宣告沒收。
據上論斷，依刑事訴訟法第二百九十九條第一項前段、第三百條，毒品危害防制條例
第四條第五項、第一項、第十八條第一項前段，刑法第十一條、第二十八條、第二十
六條前段、第三百零四條第一項、第五十一條第五款、第九款，罰金罰鍰提高標準條
例第一條前段，判決如主文。
本案經檢察官郭昭吟到庭執行職務。
中      華      民      國      九十二      年    八    月    二十九    日
                                  臺灣高雄地方法院刑事庭
                                      法  官    涂裕洪
右正本證明與原本無異。
如不服本判決，應於判決送達後十日內，向本院提出上訴狀。
                                      書記官    賴佳慧
中    華    民    國      九十二     年      九     月      三      日
附錄本案論罪科刑法條全文：
刑法第三百零四條第一項：
以強暴、脅迫使人行無義務之事或妨害人行使權利者，處三年以下有期徒刑、拘役或
三百元以下罰金。
毒品危害防制條例第四條第一項、第五項：
製造、運輸、販賣第一級毒品者，處死刑或無期徒刑；處無期徒刑者，得併科新台幣
一千萬元以下罰金。
前四項之未遂犯罰之。


司法院資訊處製作；財團法人民間司法改革基金會備份。
